臺灣苗栗地方法院刑事判決　　　　　　　　96年度易字第75號
公　訴　人　臺灣苗栗地方法院檢察署檢察官
被　　　告　戊○○
　　　　　　乙○○
　　　　　　　　　　　9號
　　　　　　丙○○
　　　　　　辛○○
　　　　　　庚○○
　　　　　　己○○
上　一　人
選任辯護人　徐正安律師
上列被告因竊盜等案件，經檢察官提起公訴（95年度偵字第3346
、5114號），本院判決如下：
    主    文
戊○○、乙○○、丙○○、辛○○、庚○○、己○○犯結夥竊盜
罪，戊○○累犯，處有期徒刑拾月，減為有期徒刑伍月，如易科
罰金，以銀元佰元即新臺幣玖佰元折算壹日；乙○○、丙○○
、辛○○、庚○○各處有期徒刑陸月，如易科罰金，均以銀元
佰元即新臺幣玖佰元折算壹日，各減為有期徒刑月，如易科罰
金，均以銀元佰元即新臺幣玖佰元折算壹日；己○○處有期徒
刑捌月，減為有期徒刑肆月，如易科罰金，以銀元佰元即新臺
幣玖佰元折算壹日。
　　犯罪事實
一、戊○○前因殺人未遂、贓物案件，經法院分別判處有期徒刑
    5 年6 月、5 月確定，嗣經定執行刑為有期徒刑5 年8 月，
    入監執行後，於民國90年7 月13日縮短刑期假釋出監，93年
    12月6 日假釋期滿執行完畢。
二、甲○○（已於96年9 月1 日死亡，另為不受理之判決）、丁○○（所涉竊盜部分業經本院判處有期徒刑1 年，減為有期
    徒刑6 月）及真實姓名不詳、綽號「阿淼」之成年男子共同
    意圖為自己不法之所有，於95年6 月14日，由丁○○邀約以
    駕駛砂石車為業之戊○○至苗栗縣銅鑼鄉中平村中興工業區
    甲○○管理之已歇業卡拉OK店內，與甲○○、丁○○及「阿
    淼」謀議藉苗栗縣銅鑼鄉客屬大橋施工之機會，僱用挖土機
    、砂石車於夜間盜採客屬大橋下方後龍溪河床之砂石。丁○○及「阿淼」隨即帶知情且具犯意聯絡之戊○○前往預定盜
    採之地點察看，並於返回甲○○上開卡拉OK店後，議定由戊○○負責僱請挖土機及砂石車盜採砂石並載運至指定地點，
    代價為每立方公尺新臺幣（下同）120 元。翌（15）日下午
    ，甲○○、丁○○、「阿淼」、戊○○及戊○○僱請之挖土
    機司機乙○○、砂石車司機庚○○又共同前往己○○所經營
    之福宏實業股份有限公司（下稱福宏砂石場），甲○○、丁○○及「阿淼」與知情且有犯意聯絡之己○○談妥由己○○
    以每立方公尺310 元之價格收購盜採之砂石，乃告知戊○○
    、乙○○及庚○○屆時將砂石載運至福宏砂石場。95年6 月
    16日晚上7 時許起，在現場堤防駁坎上另3 名知情且有犯意
    聯絡之不詳姓名成年男子把風、指揮下，遂由戊○○所僱請
    、知情且有犯意聯絡之乙○○、丙○○分別駕駛挖土機，在
    客屬大橋下方之銅鑼鄉○○段1131地號國有土地（管理機關
    為財政部國有財產局）如附圖所示1131-A001 位置盜挖河床
    砂石，搬運至亦為戊○○所僱請、知情且有犯意聯絡之辛○○、庚○○及壬○○（原名廖思宗，所涉竊盜部分業經本院
    判處有期徒刑7 月，減為有期徒刑3 月又15日）分別駕駛之
    車牌IN-667號、728-HK號大貨車及957-HD號曳引車（附掛30
    -HK 號半拖車）上，再由庚○○、辛○○及壬○○駕車將砂
    石運至福宏砂石場堆置，總計盜採約322 立方公尺之國有砂
    石得手。嗣為警於同日晚上11時許，在客屬大橋下方查獲辛○○、庚○○、壬○○及乙○○，丙○○則趁隙逃逸。
二、案經苗栗縣警察局苗栗分局報告臺灣苗栗地方法院檢察署檢
    察官偵查起訴。
    理    由
一、證據能力之認定：
    (一)有關被告戊○○犯罪事實者：
      1.丁○○於警詢時所為供述（見95年度偵字第3346號卷【
        下稱3346偵查卷】一第69至71頁），屬被告戊○○以外
        之人於審判外之言詞陳述，經被告戊○○爭執其證據能
        力（見審理卷一第168 頁），且查無其他法律規定例外
        得為證據之情形，依刑事訴訟法第159 條第1 項規定，
        不得作為證據。
      2.丁○○於95年12月5 日、95年12月27日偵查中所為證述
        及甲○○於95年12月27日偵查中所為證述（見95年度偵
        字第5114號卷【下稱5114偵查卷】第150 、161 至162
        頁），固屬刑事訴訟法第159 條之1 第2 項所謂「被告
        以外之人於偵查中向檢察官所為之陳述」，惟其等係立
        於證人之地位陳述，亦無不得令具結之情形，應踐行證
        人之證據調查程式，檢察官卻未依法令其等具結作證，
        依刑事訴訟法第158 條之3 規定，前開陳述均不得作為
        證據。
      3.丁○○於95年6 月17日、95年11月2 日偵查中所為證述
        （見3346偵查卷一第141 至142 頁、5114偵查卷第137
        至138 頁），雖亦經被告戊○○表示爭執，惟前開供述
        之性質屬被告戊○○以外之人於偵查中向檢察官所為之
        陳述，復經丁○○依法具結以擔保其信用性，並無顯不
        可信之情況，依刑事訴訟法第159 條之1 第2 項規定，
        自得作為認定被告戊○○犯罪事實存否之證據。
      4.卷內其餘被告戊○○以外之人於審判外之言詞或書面陳
        述，經檢察官、被告戊○○於審判程序一致同意作為證
        據（見審理卷一第168 頁），並經本院審酌作成時之情
        況認為適當，依刑事訴訟法第159 條之5 第1 項規定，
        得為證據。
    (二)有關被告乙○○、丙○○、辛○○、庚○○犯罪事實者：
      1.丁○○於95年12月5 日、95年12月27日偵查中所為證述
        及甲○○於95年12月27日偵查中所為證述（見5114偵查
        卷第150 、161 至162 頁），固屬刑事訴訟法第159 條
        之1 第2 項所謂「被告以外之人於偵查中向檢察官所為
        之陳述」，惟其等係立於證人之地位陳述，亦無不得令
        具結之情形，應踐行證人之證據調查程式，檢察官卻未
        依法令其等具結作證，依刑事訴訟法第158 條之3 規定
        ，前開陳述均不得作為證據。
      2.卷內其餘被告以外之人於審判外之言詞或書面陳述，均
        經檢察官、被告於審判程序一致同意作為證據（見審理
        卷一第195 頁），並經本院審酌作成時之情況認為適當
        ，依刑事訴訟法第159 條之5 第1 項規定，得為證據。
    (三)有關己○○犯罪事實者：
      1.丁○○、戊○○於警詢時所為供述（見3346偵查卷一第
        69至71頁、5114偵查卷第6 至9 、122 至123 頁），均
        屬被告己○○以外之人於審判外之言詞陳述，經辯護人
        爭執其證據能力（見審理卷一第109 頁），且查無其他
        法律規定例外得為證據之情形，依刑事訴訟法第159 條
        第1 項規定，不得作為證據。
      2.丁○○於95年12月5 日、95年12月27日偵查中所為證述
        及甲○○於95年12月27日偵查中所為證述（見5114偵查
        卷第150 、161 至162 頁），固屬刑事訴訟法第159 條
        之1 第2 項所謂「被告以外之人於偵查中向檢察官所為
        之陳述」，惟其等係立於證人之地位陳述，亦無不得令
        具結之情形，應踐行證人之證據調查程式，檢察官卻未
        依法令其等具結作證，依刑事訴訟法第158 條之3 規定
        ，前開陳述均不得作為證據。
      3.丁○○於95年6 月17日、95年11月2 日偵查中所為證述
        及戊○○於95年11月14日偵查中所為證述（見3346偵查
        卷一第141 至142 、286 至288 頁、5114偵查卷第137
        至138 頁），雖亦經辯護人表示爭執，惟前開供述之性
        質屬被告己○○以外之人於偵查中向檢察官所為之陳述
        ，復經丁○○、戊○○依法具結以擔保其信用性，並無
        顯不可信之情況，依刑事訴訟法第159 條之1 第2 項規
        定，自得作為認定被告己○○犯罪事實存否之證據。
      4.卷內其餘被告己○○以外之人於審判外之言詞或書面陳
        述，經檢察官、被告己○○及其辯護人於審判程序一致
        同意作為證據（見審理卷一第109 頁），並經本院審酌
        作成時之情況認為適當，依刑事訴訟法第159 條之5 第
        1 項規定，得為證據。
二、犯罪事實之認定：
    (一)被告戊○○、乙○○、丙○○、辛○○、庚○○部分：
      1.被告戊○○坦承於95年6 月14日，應丁○○之邀，赴苗
        栗縣銅鑼鄉中平村中興工業區某卡拉OK店，與甲○○、
        丁○○及「阿淼」商談在銅鑼鄉客屬大橋下方河床挖取
        、搬運砂石之事，隨即與丁○○、「阿淼」至現場察看
        ，返回卡拉OK店後便議定由伊出面僱用挖土機及砂石車
        施工，翌日伊帶同所僱請之挖土機司機乙○○、砂石車
        司機庚○○，與甲○○、丁○○、「阿淼」一起前往己○○經營之福宏砂石場，由甲○○等人與己○○商談，
        並指示伊將砂石載運至福宏砂石場，嗣案發當天傍晚，
        伊與所僱請之挖土機司機乙○○、丙○○及砂石車司機
        庚○○、辛○○、壬○○開始進入現場工作，將挖起之
        河床砂石載運至福宏砂石場等事實。被告乙○○坦承於
        案發當天，以每小時1 千元之代價受僱於戊○○，提供
        2 部挖土機，指派丙○○操作其中1 部在現場施工，當
        天晚上伊有前往現場等事實。被告丙○○坦承應乙○○
        之邀，於案發當天晚上在現場操作挖土機，挖取河床砂
        石至砂石車上約十幾趟，砂石車司機有將砂石外運等事
        實。被告辛○○坦承應庚○○之邀，於案發當天晚上8
        時許前往現場，駕駛728-HK號大貨車，載運8 車挖土機
        所挖起之砂石至福宏砂石場堆置等事實。被告庚○○坦
        承受僱於戊○○，於案發當天晚上9 時許前往現場，駕
        駛IN-667號大貨車，載運6 車挖土機所挖起之砂石至福
        宏砂石場等事實。
      2.證人客屬大橋警衛人員邱華福於警詢及偵查中明確證稱
        ：伊於案發當天晚上7 時許上哨時，就發現2 部非客屬
        大橋工地所有之挖土機停放在現場，7 時20分許，有1
        台休旅車帶2 台聯結車進入現場，隨後空車離去，挖土
        機便開始動工挖掘，向下挖很深，7 時30分許，IN-667
        號、728-HK號砂石車進入現場載運砂石，約10分鐘後滿
        載砂石從其警衛室前經過，將砂石倒入隔壁之福宏砂石
        場，2 部車載運約十幾趟，另1 部957-HD號砂石車於晚
        上8 時許進入現場載運砂石，載運約4 至5 趟，也是將
        砂石倒入福宏砂石場，當時另有3 名男子，1 名跟在伊
        旁邊，自稱是顏清標之外圍份子，讓伊害怕而無法報案
        ，1 名站在對面堤防，另1 名開車在警衛室繞來繞去，
        3 人都沒有被查獲等情（見3346偵查卷一第13至15頁、
        266 至267 頁）。證人客屬大橋工地主任詹健棠亦於警
        詢及偵查中證稱：客屬大橋工程實際得標者永聯公司於
        93年2 月開始施工時，即告知所有同仁及下游廠商絕不
        可盜採砂石，入口處並設有「非本工程之施工人員禁止
        進入」招牌，邱華福於案發當天晚上7 時許前來伊辦公
        室詢問得否讓不明人士借工地路過，伊表示不同意，並
        與俊邦保全公司之督導聯絡，現場查獲之挖土機2 部及
        砂石車3 輛均非為客屬大橋工地或包商工人所有等情（
        見3346偵查卷一第17至19、267 至268 頁）。案發現場
        即苗栗縣銅鑼鄉客屬大橋下方之銅鑼鄉○○段1131地號
        國有土地如附圖所示1131-A001 位置屬河川公地，不可
        開採砂石之事實，業據證人經濟部水利署第二河川局河
        川駐衛警察范明志於警詢時證述明確（見3346偵查卷一
        第10至11頁）。被告辛○○、庚○○、壬○○所分別駕
        駛之上開砂石車，確於案發當天晚上共載運17車次（數
        量共計322 立方公尺）之砂石進入福宏砂石場堆置，由
        福宏砂石場守夜員工曾德坪簽收之事實，亦經證人曾德
        坪於警詢及偵查中證述甚詳，並有曾德坪提出及警方自
        辛○○、庚○○、壬○○處扣得之估價單共22張為憑（
        見3346偵查卷一第72至75、101 至108 、144 至145 頁
        ）。案發當天晚上10時30分許警方抵達現場時，有2 部
        挖土機點小燈在客屬大橋南邊約100 公尺處作業，2 人
        在操作挖土機，並於員警以燈光照射欲上前盤查時下車
        逃逸，員警上前查看時，發現該2 部挖土機鑰匙已遭取
        下，引擎仍十分熱，顯示挖土機剛停機，隨後員警在現
        場查獲IN-667、728-HK、957-HD號等3 輛砂石車及車上
        司機丙○○、辛○○、庚○○等過程，則據證人苗栗縣
        警察局苗栗分局銅鑼分駐所巡佐兼副所長劉秋華於警詢
        時證述無訛（見3346偵查卷一第159 至160 頁），復有
        劉秋華製作之報告1 件、經濟部水利署第二河川局執行
        違反水利法現場取締紀錄及查扣機具資料卡各5 紙、苗
        栗縣警察局苗栗分局扣押筆錄、扣押物品目錄表、現場
        照片67張等在卷可資佐證（見3346偵查卷一第9 、78至
        90、92至97頁）。綜核上述事證，對照被告6 人之供述
        ，被告戊○○確有僱請被告乙○○、丙○○、辛○○、
        庚○○分別駕駛挖土機、砂石車於案發當天晚上在現場
        違法採取河床砂石並運往福宏砂石場之客觀事實，至堪
        認定。
      3.被告戊○○、乙○○、丙○○、辛○○、庚○○雖均矢
        口否認犯行，辯稱：以為是進行西瓜園合法整地工程，
        不知涉及盜採砂石等語。惟查：
        (1)被告戊○○自承從事駕駛砂石車載運砂石或廢土之行
          業達20年以上，期間雖曾中斷，於案發前仍已持續工
          作8 年（見審理卷二第56至57頁），依其在此一行業
          之歷練與經驗，當不至於欠缺判斷採取砂石工程是否
          合法之能力。由被告戊○○於審理中所供，亦可推知
          其早已因本案係夜間在河川地採取砂石之特殊情形，
          丁○○、甲○○又無法提出租約或其他權利證明文件
          ，對工程合法性存有疑慮，預見可能涉及不法以致昂
          貴之機具遭到查扣，故特別要求丁○○簽發1 紙面額
          達200 萬元之本票（見審理卷一第151 頁）以供擔保
          ，而現場工作時有多人「看著車子」、以挖土機及砂
          石車司機均可收聽到之無線電頻道互相傳遞訊息之情
          況，更足以其認識到本案工程顯然有異於一般整地工
          程（見審理卷二第66至68頁）。再者，若係單純整地
          工程，操作挖土機將地勢較高處之砂石推平，以填高
          地勢較低處即可，縱一時有多餘砂石，亦可先行堆放
          在田地旁以備運用，何以須僱請多達3 台砂石車將砂
          石悉數外運他處？是以，被告戊○○主觀上應已對吳
          建安、丁○○係非法盜採砂石之事實有所預見。
        (2)被告乙○○於審理中自承從事挖土機出租業很久，明
          知「河川地不能挖」等情（見審理卷二第52頁），則
          以其行業歷練及經驗，亦顯然能夠判斷挖掘土石工程
          合法與否，既已對可否在河川地施工表示質疑，徐銘
          鴻、甲○○、戊○○又未曾提出土地權利人或主管機
          關出具之合法證明文件（見審理卷一第99頁），其僅
          因其所述1 紙解說施工位置之現場圖（見5114偵查卷
          第16頁）即同意提供挖土機前往施工，甚至收下徐銘
          鴻所簽發用以擔保機具查扣損失之上開本票，對本案
          涉及非法盜採之事實，自難諉為不知。
        (3)被告丙○○於駕駛乙○○所提供挖土機在現場挖取砂
          石之前，除前述現場圖外，亦未曾見過任何合法證明
          文件，衡情其對如此之工程可能涉及不法乙節，客觀
          上本非不能預見，況其於偵查中供稱：「乙○○說進
          去整地，把工作路線清出來，然後把大顆石頭挖到卡
          車上，載到附近放」、「（附近是哪裡？）我不知道
          ，若整田地，一般只堆放在田邊」、「（你有無打電
          話給乙○○，告知乙○○砂石外運之事？）有，問為
          什麼車子一直載到外面，不是只有載到堤防邊」、「
          （你前後挖了幾車？）十多車」（見3346偵查卷一第
          139 至140 頁），顯見於施工時已知悉砂石車將砂石
          外運至他處，情況與一般整地殊異，仍持續挖掘達十
          餘車之砂石，直至警方到場時始停止施工，更立刻離
          開現場、在附近道路上攔車逃逸（見3346偵查卷一第
          27頁），則其主觀上有從事違法行為之認識，益見明
          確。
        (4)被告辛○○於審理中自陳開卡車已有7 、8 個月，覺
          得晚上施工很奇怪，當時也有問，且未見到任何合法
          證明文件等情（見審理卷二第101 頁），是於本案行
          為前，依其主觀經驗及本案客觀情況，其亦非不能預
          見違法，又其於警詢時即供稱：「（你無線電頻道開
          在140020是何人叫你調頻的？）是那邊把風的人跟我
          講的」、「（把風的人是在什麼時候，什麼地方跟你
          說頻道開在140020的？）是在我進入福宏砂石場的時
          候，在該砂石場門口一名30幾歲的男子跟我講的」（
          見3346偵查卷第37頁），於偵查中又供稱：「（調至
          固定頻道何用？）現場把風的人要求的」、「（合法
          的開採需要把風嗎？）不用」（見3346偵查卷一第13
          5 頁），可見其知悉現場佈有負責把風之人，將隨時
          以無線電通風報信，顯與常情有違，故亦堪認被告陳
          儒賢有盜採砂石之認識。
        (5)被告庚○○自稱駕駛砂石車十幾年（見3346偵查卷一
          第133 頁），依其經驗亦非不能預見無合法證明文件
          之工程可能涉及不法，而其於本案施工前並未目睹任
          何合法證明文件，僅因戊○○聲稱合法、提出前述現
          場圖，基於「時機歹歹，多少賺一點」之想法即前往
          載運砂石（見審理卷二第103 頁），顯見其實不在乎
          工程是否合法，況由其於警詢時供稱：「警方進入的
          時候有人以無線電報說『有警察來了』」、「（你無
          線電頻道開在140020是何人叫你開的？）是那邊把風
          的人跟我講的」、「（把風的人是在什麼時候，什麼
          地方跟你說的？）是在我進場的時候在現場跟我講的
          」（見3346偵查卷一第57至58頁），可知其與被告陳
          儒賢相同，明知現場佈有把風之人負責以無線電通風
          報信，而異於常情，其仍繼續載運砂石，自難認為無
          盜採砂石之故意。
        (6)此外，被告等人雖均辯稱在現場整地，曾被告知僅可
          向下挖1 、2 公尺，如有超過才會違法云云，然觀諸
          95年6 月18日警方會同被告乙○○、丙○○會勘現場
          之照片（見3346偵查卷一第155 至158 頁），現場所
          挖掘坑洞之深度有已逾2.5 公尺者，顯與被告等人所
          述向下挖1 、2 公尺之整地方式不符，更可見上開辯
          解情節之不可信。
      4.證人丁○○固證稱其係受戊○○僱用，甲○○、「阿淼
        」並未參與本案，惟本院衡酌：若係戊○○僱用丁○○
        ，理應由丁○○前往戊○○熟悉或指定之地點與戊○○
        會談，而非由戊○○前往與丁○○熟識之甲○○所管理
        之卡拉OK店與丁○○商談。其次，丁○○自稱對砂石全
        然外行，則若是戊○○僱用丁○○欲盜採砂石，何以會
        指派丁○○獨自1 人前往己○○經營之福宏砂石場洽談
        砂石買賣及議價事宜？又若實際主導者為戊○○，豈可
        能由僅支領微薄薪水、不具資力之丁○○簽發金額達20
        0 萬元之本票予挖土機司機做為擔保？是以，證人丁○○前開所為證詞，殊難採憑，應以被告戊○○所稱甲○○係主導者、丁○○聽命於甲○○，其等方係受僱之情
        節為可採。
      5.由上述各節參互佐證，本案事證已經明確，被告戊○○
        、乙○○、丙○○、辛○○、庚○○之犯行均堪認定，
        應依法論科。
    (二)被告己○○部分：
      1.被告己○○坦承擔任福宏砂石場實際負責人，於案發前
        與丁○○接洽購買砂石，自案發當天晚上8 時30分起，
        由其員工曾德坪簽收辛○○、庚○○、壬○○等人所駕
        砂石車載運至福宏砂石場之上開砂石約98立方公尺等事
        實。
      2.丁○○曾於案發前至福宏砂石場，與被告己○○約定以
        每立方公尺310 元之價格，將砂石出售予己○○事實，
        業據證人丁○○證述在案。證人戊○○則明確證陳甲○○、丁○○指示其將現場挖取之砂石運至福宏砂石場之
        事實。辛○○、庚○○、壬○○所分別駕駛之上開砂石
        車，於案發當天晚上共載運17車次（數量共計322 立方
        公尺）之砂石進入福宏砂石場堆置，由福宏砂石場守夜
        員工曾德坪簽收等情，亦經證人辛○○、庚○○、壬○○、曾德坪於警詢及偵查中證述甚詳，並有曾德坪提出
        及警方自辛○○、庚○○、壬○○處扣得之估價單共22
        張為憑（見3346偵查卷一第72至75、101 至108 、144
        至145 頁）。
      3.被告己○○雖矢口否認竊盜犯行，辯稱：丁○○說要賣
        一批合法的管線料給我，我因疏忽未驗貨而同意以市價
        收購，但不知丁○○等人係盜採河川砂石，沒有共同竊
        盜之意思等語。惟查：
        (1)證人戊○○於審理中證稱：案發當天下午其前往福宏
          砂石場時，有告知己○○砂石是從哪裡載過來，張國
          鴻說會交代工人簽收（見審理卷二第72、82頁），明
          確指陳己○○知悉砂石來源之事實；戊○○又證稱：
          福宏砂石場距離挖取砂石之現場不到1 公里（見審理
          卷二第75頁），與證人詹建棠於偵查中所陳兩處距離
          僅500 公尺乙節（見3346偵查卷一第268 頁）相符，
          依戊○○所述，客屬大橋在施工時，河堤堤防已經打
          掉，從福宏砂石場就可以看到本案現場挖取、載運砂
          石的情形（見審理卷二第64、81頁），此亦與卷附現
          場示意圖所顯現之情況一致（見3346偵查卷一第246
          頁，由此可證被告己○○應於事前即知悉丁○○等人
          將在現場挖取河床砂石並運至其所經營之福宏砂石場
          販售之事實。
        (2)本案現場所挖取之河床砂石市價應為每立方公尺400
          元以上，此為證人戊○○、被告己○○所一致肯認之
          事實（見審理卷二第68、106 頁），被告己○○倘非
          對採取砂石之過程涉及不法有所預見，有意降低損失
          風險，應不至於以顯然低於市場行情之每立方公尺31
          0 元價格購買上開砂石。又依被告己○○所言，徐銘
          鴻前來商談販售砂石之事時，並未提出任何棄土證明
          ，亦未詳細說明所謂「管線料」來自何處及品質為何
          ，則以其擔任砂石場負責人2 年餘之經驗（見審理卷
          二第168 頁），豈有可能如此疏忽同意悉數收購，並
          訂出每立方公尺310 元之明確價格，於進料時又不在
          砂石場內隨時驗貨？
        (3)是以，被告己○○所辯，實不足採。其既已事先知悉
          丁○○等人將在河川地非法盜採砂石，並允諾加以收
          購，所為自非僅止於故買贓物，而應認與其餘下手實
          施盜採砂石行為之被告具有竊盜之犯意聯絡。
      4.由上述各節參互佐證，本案事證已經明確，被告己○○
        之犯行已堪認定，應依法論科。
三、論罪科刑之理由：
    (一)被告戊○○、乙○○、丙○○、辛○○、庚○○及己○○
      行為後，94年2 月2 日修正公布之刑法及刑法施行法業於
      95年7 月1 日施行。參照最高法院95年度第8 次及第21次
      刑事庭會議決議，易科罰金之折算標準，應依刑法第2 條
      第1 項之規定，適用最有利於行為人之法律；如新舊法處
      罰之輕重相同，即無比較適用之問題，非此條所指之法律
      有變更，即無本條之適用，應依一般法律適用原則，適用
      裁判時法。本案有關易科罰金之折算標準，依修正前刑法
      第41條第1 項前段、修正前罰金罰鍰提高標準條例第2 條
      及現行法規所定貨幣單位折算新臺幣條例第2 條規定，以
      新臺幣3 百元以上9 百元以下折算1 日，依修正後刑法第
      41條第1 項前段規定，則以新臺幣1 千元、2 千元或3 千
      元折算1 日，比較修正前、後規定，仍以修正前刑法較有
      利於被告，應適用修正前刑法第41條第1 項前段規定；至
      於刑法第47條有關累犯規定之修正，對被告戊○○不生有
      利或不利之情形，刑法第28條有關共犯規定之修正，對被
      告6 人犯行成立與否均不生影響，刑法第321 條第1 項第
      4 款結夥竊盜罪之規定則未修正，以上皆應依一般法律適
      用原則，適用裁判時之修正後刑法規定。
    (二)被告6 人所為，均係犯刑法第321 條第1 項第4 款之結夥
      竊盜罪。
    (三)被告6 人與甲○○、丁○○、壬○○、「阿淼」及另3 名
      在現場負責把風、指揮車輛之不詳姓名成年男子，就本案
      犯行，主觀上有犯意聯絡，客觀上有行為分擔，均為共同
      正犯。
    (四)被告戊○○有犯罪事實欄所載之罪刑執行情形，有臺灣高
      等法院被告前案紀錄表在卷可查，其受徒刑之執行完畢後
      ，5 年以內故意再犯前開有期徒刑以上之罪，為累犯，依
      法加重其刑。
    (五)審酌被告戊○○前有殺人未遂、贓物等前科，分別經法院
      判處有期徒刑5 年6 月及5 月（參卷附臺灣高等法院被告
      前案紀錄表），仍不知悔改，與甲○○、丁○○一起計畫
      犯罪，趁客屬大橋施工之便，於夜間盜採河床砂石，並僱
      用挖土機司機乙○○、丙○○及砂石車司機辛○○、梁銀
      恩、壬○○進行盜採砂石行為，再由己○○以顯低於河川
      砂石之價格收購，分享不法利益，雖於挖取、搬運首日深
      夜即為警查獲，竊得之砂石僅322 立方公尺，所生損害尚
      屬有限，然被告6 人於犯後均未能坦認犯行，表示悔意，
      使法院耗費相當之司法資源調查證據，足以排擠其他刑事
      訴訟當事人合法使用法院之權利，再參酌被告6 人於本案
      扮演角色之輕重，被告戊○○、乙○○、丙○○、辛○○
      國中畢業學歷、被告庚○○國小畢業學歷、被告己○○高
      職畢業學歷之智識程度，以及被告6 人之生活狀況、犯罪
      動機、目的等一切情狀，分別量處如主文所示之刑，並就
      乙○○、丙○○、辛○○、庚○○所處之刑諭知易科罰金
      之折算標準。又中華民國九十六年罪犯減刑條例業於96年
      7 月16日施行，被告6 人犯罪皆在96年4 月24日以前，所
      犯為刑法第321 條第1 項第4 款之罪，而宣告之有期徒刑
      均未逾1 年6 月，合於該條例第2 條第1 項第3 款之減刑
      條件，爰分別減其刑期2 分之1 ，併就被告6 人減得之刑
      諭知易科罰金之折算標準。
    (六)扣案之挖土機2 部、大貨車2 輛及曳引車、半拖車各1 輛
      （見3346偵查卷一第83至87頁，現由經濟部水利署第二河
      川局保管中），雖係供本案犯罪所用之物，審酌此等機具
      、車輛均價值甚高，用途並非僅止於犯罪，復分別為擔任
      司機之被告乙○○、丙○○、庚○○、辛○○、壬○○謀
      生所必需之工具，倘因其等一時誤蹈法網，即予沒收，無
      異剝奪被告之工作權與更生向上之機會，實屬過苛，為符
      憲法上之比例原則，並利被告自新，本院認為不宜宣告沒
      收；另扣案之估價單共17張（見3346偵查卷一第104 至10
      8 頁），僅係做為被告庚○○、辛○○、壬○○駕車載運
      砂石數量及去向之證明，客觀上難認為供犯罪所用之物，
      亦不予宣告沒收，附此敘明。
四、適用之法律：
    (一)刑事訴訟法第299 條第1 項前段。
    (二)刑法第2 條第1 項前段、第28條、第321 條第1 項第4 款
      、第47條第1 項。
    (三)修正前刑法第41條第1 項前段。
    (四)修正前罰金罰鍰提高標準條例第2 條。
    (五)現行法規所定貨幣單位折算新臺幣條例第2 條。
    (六)中華民國九十六年罪犯減刑條例第2 條第1 項第3 款、第
      7 條、第9 條。
本案經檢察官洪清秀到庭執行職務。
中　　華　　民　　國　　96　　年　　10　　月　　29　　日
                  刑事第一庭    審判長法　官　劉興浪
                                      法  官  吳國聖
                                      法  官  羅貞元
以上正本證明與原本無異。
如不服本判決，應於判決送達後10日內向本院提出上訴狀（應抄
附繕本），其未敘述上訴理由者，應於上訴期間屆滿後20日內補
提理由書狀於本院，上訴於臺灣高等法院臺中分院。告訴人或被
害人如對於本判決不服者，應具備理由請求檢察官上訴，其上訴
期間之計算係以檢察官收受判決正本之日期為準。
                                      書記官  王月香
中　　華　　民　　國　　96　　年　　11　　月　　7 　　日
附錄論罪科刑法條：
中華民國刑法第321 條第1 項第4 款
犯竊盜罪而有左列情形之一者，處6 月以上、5 年以下有期徒刑
：
四  結夥三人以上而犯之者。
